臺灣臺北地方法院民事判決　　　　　　　96年度訴字第5047號
原　　　告　乙○○
訴訟代理人　郭憲彰律師
複代理人　　蔡雅蓯律師
被　　　告　華信國際徵信事業有限公司
兼法定代理　丙○○
人
被　　　告　甲○○
上列當事人間請求給付票款事件，本院於九十六年十月十一日言
詞辯論終結，判決如下：
    主  文
被告華信國際徵信事業有限公司應將原告於民國九十二年二月一
日所簽發，票號TH0000000、TH0000000、TH0000000號，金額各
新台幣壹佰萬元，到期日依序為民國九十六年三月十五日、九十
六年四月十五日、九十六年五月十五日，免除作成拒絕證書之本
票三紙交付予原告。
被告甲○○應給付原告新台幣參佰萬元，及自民國九十六年九月
二十八日起至清償日止，按年息百分之五計算之利息。
原告其餘之訴駁回。
訴訟費用由被告華信國際徵信事業有限公司、被告甲○○負擔。
    事實及理由
甲、程序方面
    本件被告經合法通知，均未於言詞辯論期日到場，核無民事
    訴訟法第386條各款所列情事，爰依原告之聲請，由其一造
    辯論而為判決。
乙、實體方面
一、原告起訴主張：爰被告甲○○於民國（下同）96年2月1日在
    桃園縣大園鄉坎下果林村其住處與原告之妻翁琴通姦，由原
    告委託被告華信國際徵信有限公司（下稱華信公司）、丙○
    ○從事抓姦，嗣經警方人員抓姦在床，原告即與被告甲○○
    、翁琴三方達成和解，約定被告甲○○應賠償原告新台幣（
    下同）300萬元，分三期給付，並簽發票號TH0000000、0000
    000、0000000號，金額各100萬元，到期日依序為96年3月15
    日、96年4月15日、96年5月15日，免除作成拒絕證書之本票
    3紙交付予原告收執（下稱系爭3紙本票）。惟原告簽立和解
    契約後，被告華信公司、丙○○並未將系爭3紙本票交付予
    原告，而將之侵占拒不交還，原告於96年3月12日發函催討
    ，亦置之不理，爰依民法第541條第1項規定請求被告華信公
    司、丙○○返回系爭3紙本票。另被告甲○○既訂有和解契
    約同意分期給付300萬元，惟至今期限屆至被告甲○○分文
    未付，爰依和解契約請求被告甲○○給付。並聲明：(一)被告
    華信公司、丙○○應將原告於92年2月1日所簽發，票號TH00
    00000、TH0000000、TH0000000號，金額各新台幣100萬元，
    到期日依序為96年3月15日、96年4月15日、96年5月15日，
    免除作成拒絕證書之本票三紙交付予原告。(二)被告甲○○應
    給付原告新台幣300萬元，及自起訴狀繕本送達翌日起至清
    償日止，按年息百分之5計算之利息。
二、被告華信公司、丙○○則以：原告確實委由華信公司處理配
    偶外遇蒐證事項，被告已完成委託事項之辦理，和解契約簽
    立同時已將系爭3紙本票交付原告，被告並未持有系爭3紙本
    票，故無從返還等語置辯。並聲明：原告之訴駁回。
三、被告甲○○則以：其確實與原告訂定和解契約約定分期償還
    原告300萬元，然至今已經返還65萬元，其餘款項需斟酌工
    作能力，無法依票載日期分期償還完畢等語置辯。並聲明：
    原告之訴駁回。
四、不爭執事項：
  (一)原告於96年1月30日委託被告華信公司處理配偶翁琴外遇蒐
    證事宜，雙方約定被告華信公司應負責蒐集原告配偶之通姦
    證據，並負責抓姦及談判協調賠償事宜。
  (二)因被告甲○○與原告配偶翁琴通姦遭原告發現，即於96年6
    月21日與原告簽立外遇和解協議書，約定願給付原告300萬
    元作為賠償金，並於協議書簽立同時開立系爭3紙本票交付
    予原告，待被告甲○○如期給付款項後，原告應將系爭本票
    歸還，如被告甲○○未如期履行，則視為全部到期。
五、本案爭點為：(一)被告華信公司、丙○○是否應返還系爭3紙
    本票？(二)被告甲○○應給付之金額為多少？經查：
  (一)被告華信公司、丙○○是否應返還系爭3紙本票？
    本件原告係委託華信公司處理外遇蒐證及協調賠償事宜，
      其與被告丙○○間並無委任關係存在，故原告依民法第
      541條第1項規定請求被告丙○○返還系爭3紙本票並無理
      由，應予駁回。
    被告華信公司雖否認持有系爭3紙本票，惟觀之原告與證
      人即華信公司處理本件賠償事宜之員工鍾礽祖電話錄音：
      「原告：那本票有沒有在你們那裡呀？」、「鍾礽祖：什
      麼東西？」、「原告：本票」、「鍾礽祖：本票，本票在
      我們這兒呀」、「原告：本票在你那裡」、「鍾礽祖：對
      呀，在我們這兒呀，還在我們這兒呀」等語，有對話譯文
      附卷可參（見附件一），並經本院當庭勘驗錄音譯文確認
      無誤（見本院96年9月20日言詞辯論筆錄），證人鍾礽祖
      亦不否認與原告有上開對話，足認被告華信公司處理賠償
      事件時確實未將系爭3紙本票交予原告無誤。證人鍾礽祖
      雖證稱：「（和解書記載，有開立三張本票，這三張本票
      當時交給誰？）當時我有看到交給原告，和解時有喝酒，
      喝的醉醺醺的，我有看到本票在他手上。我在電話中會回
      答本票在我這裡，是因為我認為本票應該在我們公司，但
      我回公司問，才知道沒有」云云（見本院96年10月4日言
      詞辯論筆錄第2頁），證人既於和解時看見本票交給原告
      ，何以又會誤認本票在公司？足見證人上開所證詞顯有偏
      頗之虞並不足採。此外，若系爭3紙本票為原告持有中，
      則原告直接聲請本票強制執行即可滿足其債權，何須提起
      本件訴訟？再佐之上開電話錄音內容，堪認原告主張系爭
      3紙本票在被告華信公司持有中等情堪信為真實，原告依
      委任關係請求被告華信公司返還自屬有據。
  (二)被告甲○○應給付之和解金為多少？
    按和解有使當事人所拋棄之權利消滅及使當事人取得和解
      契約所訂明權利之效力。又因清償債務而對於債權人負擔
      新債務者，除當事人另有意思表示外，若新債務不履行時
      ，其舊債務仍不消滅，民法第737條、第320條定有明文。
      本件被告甲○○並不否認訂定和解契約同意給付原告300
      萬元，自堪信為真實，被告甲○○應負清償之責。又被告
      雖開立系爭3紙本票作為清償之用，然被告既不否認本票
      並未兌現，則其原來和解契約所負之債務仍不消滅，原告
      自得請求被告依和解契約給付300萬元。
    至被告雖辯稱其已清償65萬元等語，然為原告所否認，依
      舉證責任分配原則，應由被告負舉證之責。被告雖提出證
      人李弘祥之證詞為證，然證人李弘祥證稱：「當天下午六
      點多上班時，我上大夜班時在公司茶水間有看到三個人，
      我不認識，我有看到被告拿一包牛皮紙給對方，但我不知
      道裡面是什麼東西，他們談什麼我不知道，後來我問被告
      裡面是什麼，他說是從公司借來的錢，被告沒有告訴我為
      何要給對方」（見本院96年10月4日言詞辯論筆錄），該
      證人證詞無從證明裡面確實為65萬元、且該款項係被告甲
      ○○向原告清償本件欠款，其上開置辯即不足採，原告主
      張被告迄今未償還任何款項等語，堪信屬實。本件債務既
      分別於96年3月15日、4月15日、5月15日屆清償期而均未
      清償，原告請求被告返還300萬元即屬有據。
六、從而，原告依據委任關係請求被告華信公司返還系爭3紙本
    票，依據和解契約請求被告甲○○給付300萬元及自起訴狀
    繕本送達翌日起（即96年9月28日起）至清償日止，按年息
    百分之5計算之利息為有理由，應予准許，其請求被告丙○
    ○返還系爭3紙本票為無理由，應予駁回。
七、因本案事證已臻明確，兩造其餘主張陳述及所提之證據，經
    本院斟酌後，認與判決結果不生影響，均毋庸再予論述，附
    此敘明。
八、結論，本件原告之訴一部有理由、一部無理由，並依民事訴
    訟法第79條規定，判決如主文。
中　　華　　民　　國　　96　　年　　10　　月　　26　　日
                  民事第五庭    法　官　蔡如琪
以上正本係照原本作成
如對本判決上訴，須於判決送達後20日內向本院提出上訴狀
中　　華　　民　　國　　96　　年  　10　　月　　26  　日
                                書記官  林孔華
